臺灣高等法院高雄分院刑事判決　　　　96年度上訴字第1771號
上　訴　人
即　被　告　乙○○
　　　　　　　　　　現在臺灣高雄戒治所強制戒治中
指定辯護人　本院公設辯護人　 于欣潔
上列上訴人因強盜案件，不服臺灣高雄地方法院95年度訴字第44
07號中華民國96年7 月10日第一審判決（起訴案號：臺灣高雄地
方法院檢察署95年度偵字第27759 號），提起上訴，本院判決如
下：
    主  文
上訴駁回。
    事  實
一、乙○○意圖為自己不法所有，於民國95年10月20日凌晨1 時
    14分許，持其所有客觀上足以對人之生命、身體安全產生威
    脅，具有危險性，可供兇器使用之水果刀1 支，並將水果刀
    以報紙包裹以免使人起疑後，前往高雄縣鳳山市○○○路54
    號統一超商，先繞巡超商確定除店員甲○○外並無他人，即
    自身上取出以報紙包裹之水果刀，再以右手自左手握住之報
    紙內抽出水果刀，進入超商櫃檯內向甲○○喝令將錢交出來
    ，並交付塑膠袋1 只，至使甲○○心生畏懼無法抗拒，遂依
    其指示取出超商櫃檯抽屜內現金新臺幣（下同）1,400 元放
    置於塑膠袋內，乙○○猶嫌不足，甲○○又將身上1,300 元
    放入塑膠袋內，乙○○乃將塑膠袋連同財物取走而取他人之
    物，乙○○得手後騎乘向不知情之姪子鄭家銘借用之車牌號
    碼XZX-899 號重型機車逃逸。嗣於同年10月21日下午1 時5
    分許，為警循車牌號碼在高雄市○鎮區○○路與康寧街口查
    獲，並在前揭機車置物箱內查扣上開以報紙包裹之水果刀1
    把。
二、案經高雄縣政府警察局鳳山分局報請臺灣高雄地方法院檢察
    署檢察官偵查起訴。
    理  由
壹、程序部分：
    按被告以外之人於審判外之陳述，雖不符刑事訴訟法第159
    條之1 至第159 條之4 之規定，而經當事人於審判程序同意
    作為證據，法院審酌該言詞陳述或書面陳述作成時之情況，
    認為適當者，亦得為證據。當事人、代理人或辯護人於法院
    調查時知有第159 條第1 項不得為證據之情形，而未於言詞
    辯論終結前聲明異議者，視為有前項之同意，同法第159 條
    之5 第1 、2 項定有明文。立法意旨在於傳聞證據未經當事
    人之反對詰問予以核實，原則上先予排除，惟若當事人已放
    棄反對詰問權，於審判程序中表明同意該等傳聞證據可作為
    證據，基於尊重當事人對傳聞證據之處分權，及證據資料愈
    豐富，愈有助於真實發見之理念，且強化言詞辯論主義，使
    訴訟程序得以順暢進行，上開傳聞證據亦均具有證據能力。
    查本案據以認定被告犯罪事實存否之被告以外之人之言詞或
    書面陳述，被告、辯護人及檢察官於本院審理時，均同意作
    為證據，且於本院言詞辯論終結前，均未聲明異議，而本院
    審酌該言詞陳述及書面陳述作成之情況，未見有何不適當之
    情形，故依前開規定，均得為證據。
貳、實體部分：
一、訊據被告乙○○固不否認持扣案之水果刀進入超商內向被害
    人甲○○索討金錢之事實，惟矢口否認有何持刀對被害人施
    脅迫之行為，辯稱：伊在超商內有將刀子以報紙包起來，並
    未抽出刀子強盜甲○○，應只成立恐嚇取財罪云云。
二、經查：
  (一)被告乙○○攜帶刀子進入超商，繞了超商半圈後進入櫃檯，
    ，以右手將刀子從左邊腰間抽出來比著甲○○腰間，說「錢
    拿出來」，甲○○即將超商店內的現金放到被告遞出之塑膠
    袋內，被告又對甲○○稱：「怎麼可能只有這樣，把錢都拿
    出來」等語，甲○○又將身上的錢拿出來放在塑膠袋內，被
    告才離去一情，業經證人甲○○於原審審理時證述明確（見
    原審卷第106-110 頁），並有水果刀1 支扣案可佐。被告雖
    否認有何持刀對甲○○施脅迫之行為，且經原審勘驗超商監
    視錄影帶，僅看到被告進入超商櫃檯時，左手持一長條物，
    而被告之右手手中是否持刀，及被告是否以右手持刀對甲○
    ○比劃威脅等細節，因被告背對攝影鏡頭，故無法自監視錄
    影帶察知，此有勘驗筆錄1 份在卷可佐（見原審卷第93頁）
    ，惟被告以左手握住者，為用以包覆刀子之報紙，此經被告
    供述明確，核與監視錄影帶畫面中被告左手確有持白色物品
    一情相符，衡情被告如未以右手將左手報紙包覆之刀子抽出
    持向甲○○，使甲○○看見被告所持之刀子因而心生畏懼，
    以甲○○與被告同為男性，且被告又未佔有體型、武器優勢
    或對甲○○施加暴力行為之情況下，甲○○豈會聽從被告而
    交付金錢。況甲○○遭被告強盜後旋即報警，而於同日2 時
    起在高雄縣政府警察局鳳山分局新甲派出所內製作筆錄時，
    即已向警員陳稱其遭被告持刀強盜一節，而被告至翌日即95
    年10月21日13時5 分許，方為警在高雄市○鎮區○○路與康
    寧街口查獲，並於被告騎乘之機車置物箱內查扣作案之水果
    刀，而被告亦遲至95年11月3 日經檢察官訊問時方坦承確有
    帶刀進入超商之事實（見偵查卷第25頁），倘依被告所辯稱
    ：該刀子始終以報紙包覆云云，則甲○○自不可能知悉被告
    左手所持報紙中之物為刀子而誣陷被告持刀強盜，或在警方
    尚未查獲被告時，遭警誘導而陳述被告持刀強盜之可能。是
    被告以右手持刀喝令甲○○交付財物一情，雖未經攝影機錄
    得畫面，惟參諸上情，證人甲○○證稱：被告以右手持刀進
    入超商櫃檯內向伊強盜等語，應屬可信。至證人甲○○於原
    審審理時又證稱：被告係自左腰間抽出刀子，且該刀子是西
    瓜刀而非本件扣案之水果刀等語，惟查被告進入超商時，係
    徒手進入超商，直接走向冰櫃方向，站在倉庫門前從身上取
    出不明物後，遂回頭進入櫃檯，之後被告左手即拿著包覆刀
    子之報紙之情，有上開監視錄影帶勘驗筆錄可稽，被告左手
    既持著包覆刀子之報紙，且被告未經錄影帶拍攝到的右手持
    刀向甲○○強盜，此業經本院認定如前，足見被告進入櫃檯
    超商前，確有以右手抽出左手報紙中之刀子至明。證人甲○
    ○雖證稱：被告是自左腰間抽出刀子，且該把刀子比扣案之
    水果刀大，是西瓜刀等語，然甲○○係陡然見到被告持刀上
    前強盜，心中驚慌，此經甲○○於原審審理時證述在卷（見
    原審卷第110 頁），是甲○○縱使見到被告以右手將刀子抽
    出，未必能清楚分辨是自被告左腰間或是自左手報紙中抽出
    ，及該把刀子是否為西瓜刀或水果刀等細節，且證人甲○○
    於原審審理時證稱：被告所拿刀子的外觀前端刀刃較扣案之
    水果刀寬等語，與本院從事審理職務上已知之西瓜刀外型不
    同，惟證人甲○○對於被告以右手持刀強盜之基本事實之陳
    述與本院認定之事實相符，其上開細節不同部分，應係因事
    發突然驚慌致將上開水果刀誤認為較大型之西瓜刀，而無礙
    於上開基本事實之認定。因認被告在進入超商錄影監視器得
    以攝錄畫面範圍內之前，已經以右手將刀子自左手之報紙中
    抽出，走入櫃檯內持向甲○○喝令其將財物放入塑膠袋內而
    取走之行為，至為明確。
  (二)按強盜罪所施用之強暴、脅迫手段，祇須足以壓抑被害人甲
    ○○之抗拒，使其喪失意思自由為已足，縱令被害人實無抗
    拒行為或抵抗無效，仍於強盜罪之成立不生影響。而刑法第
    346 條之恐嚇取財罪之恐嚇行為，係指以將來惡害之通知恫
    嚇他人而言，受恐嚇人尚有自由意志，不過因此而懷有恐懼
    之心，故與強盜罪以目前之危害脅迫他人，致喪失自由意志
    不能抗拒者不同（最高法院67年台上字第542 號判例意旨參
    照）；再按強盜罪之所謂「不能抗拒」，係指行為人所為之
    強暴、脅迫等不法行為，就當時之具體事實，予以客觀之判
    斷，足使被害人身體上或精神上達於不能或顯難抗拒之程度
    而言（最高法院91年度台上字第290 號、89年台上字第3783
    號判決意旨參照）。經查，被告進入超商時，係先確認僅被
    害人1 人在超商內後，始從身上取出水果刀後，進入櫃檯，
    業如上述。該水果刀總長29公分，刀刃部分長18公分，寬3.
    5 公分，不鏽鋼材質，業經原審於96年6 月26日審理時勘驗
    明確，有該勘驗筆錄在卷可稽（見原審卷第111-112 頁），
    又被告持刀進入櫃檯後，即近距離靠近被害人面前，以右手
    持刀指向被害人，喝令被害人將錢拿出來放入塑膠袋內之情
    ，亦經被害人甲○○於原審及本院審理時指述明確，並可採
    信，亦如上述，則一般人如面對此景，大抵咸認為若不服從
    被告之命令，勢將激怒被告而導致其以刀傷人之可能，則依
    該等當時之具體事實，予以客觀判斷，被告實施之脅迫行為
    ，應已壓抑被害人之抗拒，使其喪失意思自由而達於不能抗
    拒之程度甚明。
  (三)綜上所述，被告辯稱：並未持刀向被告強盜，只成立恐嚇取
    財罪云云，無非臨訟卸責之詞，不足採信。本件事證明確，
    被告犯行堪以認定，應依法論科。
三、被告乙○○持以強盜財物時所使用之水果刀，全長29公分、
    刀刃部分長18公分，寬3.5 公分，不銹鋼材質，已據原審審
    理中勘驗在卷，業如上述，客觀上對人之生命、身體具有危
    險性，顯屬兇器無疑。是核被告所為，係犯刑法第330 條第
    1 項之加重強盜既遂罪（犯刑法第328 條第1 項之強盜罪而
    有同法第321 條第1 項第3 款之情形）。
四、原審因認被告犯罪事證明確，因而依刑法第330 條第1 項規
    定，並審酌被告為貪圖不勞而獲，竟持刀強取財物，嚴重危
    害社會治安及被害人之人身、財產安全，惡性非輕，且犯後
    仍飾詞卸責，不知悔改，惟念其強盜所得財物不多，被害人
    並未受到傷害等一切情狀，量處有期徒刑8 年，並認扣案之
    水果刀1 把，係被告所有供犯罪所用之物，業據被告於原審
    審理時供明在卷，而依刑法第38條第1 項第2 款規定宣告沒
    收之。本院認其認事用法均無違誤，量刑亦稱妥適，被告仍
    持前詞而提起上訴，並認原審量刑過重，為無理由，應予駁
    回。
據上論斷，應依刑事訴訟法第368條，判決如主文。
本案經檢察官李門騫到庭執行職務。
中　　華　　民　　國　　96　　年　　11　　月　　7 　　日
                  刑事第七庭    審判長法　官    莊飛宗
                                      法  官    孫啟強
                                      法  官    邱明弘
以上正本證明與原本無異。
如不服本判決應於收受本判決後10日內向本院提出上訴書狀，其
未敘述上訴理由者，並得於提起上訴後10日內向本院補提理由書
狀（均須按他造當事人之人數附繕本）「切勿逕送上級法院」。
中　　華　　民　　國　　96　　年　　11　　月　　7 　　日
                                      書記官    黃玉珠
附錄本案論罪科刑法條
刑法第330條第1項
犯強盜罪而有第 321 條第 1 項各款情形之一者，處 7 年以上有
期徒刑。
